【裁判字號】    99,交訴,49
【裁判日期】    990609
【裁判案由】    肇事逃逸罪等
【裁判全文】
臺灣臺中地方法院刑事判決              99年度交訴字第49號
公  訴  人  臺灣臺中地方法院檢察署檢察官
被      告  甲○○
上列被告因肇事逃逸罪等案件，經檢察官提起公訴（98年度偵字
第27172號)，被告於準備程序中就被訴肇事逃逸之事實為有罪之
陳述，於聽取當事人之意見後，經本院合議庭裁定就肇事逃逸部
份由受命法官獨任進行簡式審判程序，判決如下：
    主  文
甲○○駕駛動力交通工具肇事，致人受傷而逃逸，處有期徒刑陸
月，如易科罰金，以新臺幣壹仟元折算壹日。緩刑貳年。
    事  實
一、甲○○明知其無駕駛執照，依道路交通安全相關規定不得駕
    駛車輛上路，仍於民國98年10月6 日晚上6 時51分許，騎乘
    車牌號碼JDU-198 號之普通重型機車，沿臺中市○○路往雷
    中街方向行駛，嗣行經臺中市○○路105 之7 號前，本應注
    意車前狀況及兩車併行之間隔，並隨時採取必要之安全措施
    。而當時天候為晴，夜間有照明，路面乾燥無缺陷亦無障礙
    物，視距良好，並無不能注意之情事，竟疏未注意，直接撞
    擊亦直行於同向車道前方，由乙○○所騎乘之車牌號碼611-
    QGA 號之普通輕型機車，致程湘淇人車倒地，受有左鎖骨粉
    碎性骨折、兩側足挫傷及擦傷、左肩擦傷及右膝擦傷等傷害
    （所涉過失傷害部分另行審結）。詎甲○○於騎車肇事致人
    受傷後，僅稍作停留，未採取其他適當必要之救助，亦未等
    候警方及救護車到場，即騎車逃離現場，嗣經警據報依乙○
    ○所提供肇事車輛之車牌號碼，始循線查悉上情。
二、案經臺中市警察局第五分局報告臺灣臺中地方法院檢察署檢
    察官偵查起訴。
    理  由
一、按被告以外之人於審判外之言詞或書面陳述，除法律有規定
    者外，不得作為證據。前項規定，於法院以簡式審判程序或
    簡易判決處刑者，不適用之，刑事訴訟法第159 條定有明文
    。查本案被告甲○○涉犯肇事逃逸等案件，經檢察官提起公
    訴，被告於準備程序中就被訴肇事逃逸之事實為有罪之陳述
    ，經法官告知簡式審判程序之旨，並聽取公訴人、被告之意
    見後，合議庭裁定就被告涉犯肇事逃逸之部分由受命法官獨
    任進行簡式審判程序，且無刑事訴訟法第159 條第1 項規定
    之適用，合先敘明。
二、本院認定被告甲○○有罪之證據如下：
  (一)被告於本院審理時之自白。
  (二)證人即被害人乙○○於警詢、偵查中之證述。
  (三)卷附員警職務報告書、道路交通事故現場圖、道路交通事故
    調查報告表（一）、（二）、臺中市○○○道路交通事故初
    步分析研判表、蕭永明骨科診所診斷證明書各1 份及事故現
    場照片18張附卷可稽。
  (四)依上開證據調查結果可知，被告業於本院審理時供稱：關於
    肇事逃逸部份沒什麼意見，同前所述，其當時並沒有報警或
    叫救護車，也沒有留在現場處理等語明確，由是足認被告在
    本件車禍發生之際，對於其所騎乘重型機車與被害人發生碰
    撞，且被害人人車倒地等情，乃屬知情，其竟因被害人當場
    未說話，即率爾未施以救助行為或報警處理，且未留下聯絡
    方式即逕自離開，顯見其具有駕車肇事致人受傷後逃逸之犯
    意甚明，況被告就其所犯罪名亦已坦認在卷。至其於本院審
    理時供稱：我是停車下來問被害人有沒有怎樣，他一直在講
    電話，我就離開了云云，要無礙於其所犯肇事逃逸罪之認定
    。
  (五)綜上所述，足認被告上揭任意性自白，核與事實相符，洵堪
    採信。是本件事證明確，被告犯行洵堪認定。
三、核被告甲○○所為，係犯刑法第185 條之4 之肇事致人受傷
    而逃逸罪。爰審酌被告於上開時地騎乘重型機車肇事，致被
    害人受傷後，雖有停車查看被害人之受傷情形，但並未留在
    車禍現場施以救助行為或報警處理，反逕自駕車逃離現場，
    其行為恐致錯失救護良機，易使交通事故所致危害擴大，惡
    性非輕，固應施以嚴懲，俾知警惕，惟本院斟酌被告就其所
    犯過失傷害部分業與被害人達成調解損害賠償新臺幣（下同
    ）8 萬元，有本院99年度司中調字第618 號調解程序筆錄1
    份在卷可考，併斟酌被告之品行尚可、智識程度為國小肄業
    、生活狀況係從事板模臨時工，日薪1 千5 百元，及其於犯
    罪後坦承犯行，表示悔悟，犯罪後態度尚可等一切情狀，量
    處如主文所示之刑，並諭知易科罰金之折算標準。末查，被
    告前未曾因故意致犯罪受有期徒刑以上刑之宣告，此有臺灣
    高等法院被告前案紀錄表1 份附卷足憑，本院審酌被告係因
    肇事後雖有停車查看但未留在車禍現場施以救助行為或報警
    處理，致觸犯本案犯行，其經此偵審程序，當知所警惕，而
    無再犯之虞，是以，本院認所宣告之刑，以暫不執行為適當
    ，爰依刑法第74條第1 項第1 款規定，併宣告緩刑如主文所
    示，以啟自新。
四、末按，本件被告行為後，刑法第41條第1 、3 、8 項業於98
    年12月15日修正其文字、第7 項刪除「裁判」2 字，同時增
    訂同條文第9 、10項之規定後，經總統於98年12月30日公布
    ，並於99年1 月1 日施行。而按行為後法律有變更者，適用
    行為時之法律，但行為後之法律有利於行為人者，適用最有
    利於行為人之法律，刑法第2 條第1 項定有明文，係採從舊
    從輕之原則。而所謂法律有變更，係指足以影響行為之可罰
    性範圍及其法律效果之法律修正而言，易科罰金、易服勞役
    之折算標準及其期限涉及裁量權之行使，屬於科刑規範事項
    ，其折算標準於裁判時並應於主文內諭知，與一般純屬執行
    之程序有別，是如新舊法對易科罰金、易服勞役之折算標準
    及期限各有不同時，應依前揭規定，比較適用最有利於行為
    人之法律，有最高法院96年度臺非字第58號、第234 號判決
    可資參照，惟本件並無修正後刑法第41條第9 、10款之情形
    ，至上開修正後刑法第41條第1 、3 、7 、8 項則屬文字之
    修正刪改，均不生新舊法比較之問題，故本件無刑法第2 條
    法律變更規定之適用。又依刑事訴訟法第479 條第2 項規定
    ，可知該易服社會勞動乃係屬執行檢察官之權限，是本件自
    無須再於主文中另諭知易服社會勞動之折算標準，附此敘明
    。
據上論斷，應依刑事訴訟法第273 條之1 第1 項、第299 條第1
項前段，刑法第185 條之4 、第41條第1 項前段、第74條第1 項
第1 款，判決如主文。
本案經檢察官張容姍到庭執行職務。
中    華    民    國    99    年    6     月    9     日
                  交通法庭    法  官    胡芷瑜
以上正本證明與原本無異。
如不服本判決，應於收受送達後10日內向本院提出上訴書狀，並
應敘述具體理由；其未敘述上訴理由者，應於上訴期間屆滿後20
日內向本院補提理由書（均須按他造當事人之人數附繕本）「切
勿逕送上級法院」。
                                書記官  沈慧玲
中    華    民    國    99    年    6     月    9     日
附錄論罪科刑法條全文：
刑法第185 條之4 ：
駕駛動力交通工具肇事，致人死傷而逃逸者，處6 月以上5 年以
下有期徒刑。

司法院資訊處製作；財團法人民間司法改革基金會備份。
